【裁判字號】    92,簡上,28
【裁判日期】    920501
【裁判案由】    妨害兵役
【裁判全文】
臺灣臺南地方法院刑事判決                          九十二年度簡上字第二八號
    上  訴  人    甲○○
    即  被  告
右列上訴人因妨害兵役案件，不服本院臺南簡易庭九十一年度南簡字第一一八四號中
華民國九十一年十二月四日第一審判決（聲請案號：臺灣臺南地方法院檢察署九十一
年度偵字第一○五六○號）提起上訴，本院管轄第二審之合議庭判決如左：
    主  文
上訴駁回。
甲○○緩刑貳年。
    事  實
一、甲○○為後備軍人，其戶籍設於台南市○區○○路四三巷七之四號，然其於民國
    （下同）八十一年間起，因工作關係遷離上開戶籍住所後，無故不依規定申報，
    亦未留下通訊方式與家人聯絡，致使臺南市後備司令部所發，指定應於九十一年
    七月三十一日前往台南縣永康市○○路二三五號網寮南營區報到之教育召集令，
    由其母親李龔阿謹代收後無法送達。
二、案經台南市後備司令部報請臺灣臺南地方法院檢察署檢察官偵查後聲請以簡易判
    決處刑。
    理  由
一、訊據被告甲○○於本院審理時，對於右揭居住處所遷移，不依規定申報致使教育
    召集令無法送達之事實坦承不諱，經核與證人即被告之母親李龔阿謹於警訊及偵
    查中所為陳述相符，此外復有召集令送達回執、臺南師管區司令部台南市團管區
    司令部列管後備軍人移送法辦年籍表各一份在卷足憑，事證明確，被告犯行已堪
    認定。
二、查被告行為後，妨害兵役治罪條例業已修正，於九十一年六月二十六日公布，同
    年月二十八日施行，有關後備軍人，居住處所遷移，無故不依規定申報，致使教
    育召集令無法送達部分之處罰規定，新法改列條號為第十條第三項並依第六條第
    一項處斷，其餘構成要件均與舊法第十一條第三項、第一項及同條例第七條第一
    項相同。而舊法第七條第一項之刑度為三年以下有期徒刑，與新法第六條第一項
    刑度為三年以下有期徒刑相同，應適用裁判時之新法。故核被告甲○○所為，係
    違反妨害兵役治罪條例第十條第一項第三款、第三項之罪，應依同條例第六條第
    一項科刑。原審認被告罪證明確，應予適用妨害兵役治罪條例第十條第一項第三
    款、第三項、第六條第一項、刑法第二條第一項前段、第十一條前段、第四十一
    條第一項前段、罰金罰鍰提高標準條例第二條等規定，量處被告有期徒刑二月，
    並諭知易科罰金之折算標準。本院經核原判決認事用法及量刑，俱無不合。被告
    上訴意旨指摘原判決不當，為無理由，應予駁回。又查被告前未曾受有期徒刑以
    上刑之宣告，有臺灣臺南地方法院檢察署刑案資料查註紀錄表及台灣高等法院被
    告全國前案紀錄表各一紙附卷可稽，本院認其經此偵審程序及科刑教訓後，當益
    知警惕，應無再犯之虞，因認所宣告之刑，以暫不執行為適當，併予宣告緩刑二
    年，以勵來茲而啟自新。
據上論斷，應依刑事訴訟法第四百五十五條之一第三項、第三百六十八條，刑法第七
十四條第一款，判決如主文。
中      華      民      國    九十二    年      五      月      一      日
                                臺灣臺南地方法院刑事第三庭
                                  審判長法  官  蘇  義  洲
                                        法  官  陳  欽  賢
                                        法  官  陳  燁  真
右正本證明與原本無異。
本件不得再上訴。
                                        書記官  黃  富  煜
中      華      民      國    九十二    年      五      月      二      日
附錄本案論罪科刑法條全文：
妨害兵役治罪條例第六條
意圖避免教育召集或勤務召集，而有下列行為之一者，處三年以下有期徒刑：
一  捏造免役、除役、轉役或免除召集原因者。
二  毀傷身體者。
三  拒絕接受召集令者。
四  應受召集，無故逾應召期限二日者。
五  使人頂替本人應召者。
無故不參加點閱召集，或意圖避免點閱召集，而有前項第一款至第三款及第五款行為
之一者，處一年以下有期徒刑、拘役或科新臺幣九萬元以下罰金。
國民兵為避免應召集輔助軍事勤務犯第一項之罪者，處三年以下有期徒刑
。
妨害兵役治罪條例第十條
後備軍人意圖避免召集處理有下列行為之一者，處一年以下有期徒刑、拘役或科新臺
幣九萬元以下罰金：
一  離營歸鄉無故不依規定報到，或重複申報戶籍者。
二  拒絕依規定調查，或體格檢查不到者。
三  居住處所遷移，無故不依規定申報者。
國民兵犯前項第三款之罪者，處六月以下有期徒刑、拘役或科新臺幣三萬元以下罰金
。
後備軍人犯第一項之罪或國民兵犯前項之罪，致使召集令無法送達者，以意圖避免召
集論；分別依第五條或第六條科刑。


司法院資訊處製作；財團法人民間司法改革基金會備份。
